臺灣宜蘭地方法院刑事判決
公　訴　人　臺灣宜蘭地方法院檢察署檢察官
被　　　告　丙○○
　　　　　　　　　　（現在臺灣宜蘭監獄執行中）
指定辯護人　本院公設辯護人丁○○
上列被告因竊盜案件，經檢察官提起公訴（94年度核退偵字第10
5號），本院判決如下：
    主  文
丙○○共同竊盜，累犯，處有期徒刑陸月，如易科罰金，以銀元
參佰元即新臺幣玖佰元折算壹日。
    事  實
一、丙○○前因贓物案件，經臺灣桃園地方法院90年度易字第66
    3號判決判處有期徒刑5月確定，甫於民國92年12月30日易科
    罰金執行完畢，猶不知悔改，與姓名不詳、綽號「阿華」之
    成年男子（檢察官另案偵辦中）共同基於意圖為自己不法所
    有之犯意聯絡，於94年5月10日晚間5時許，由丙○○駕駛懸
    掛IN-0863 號車牌之自小貨車（所涉竊盜部分，檢察官另案
    偵辦中）搭載「阿華」至宜蘭縣礁溪鄉○○路255 巷內之鐵
    皮屋外，一同徒手竊取乙○○所有、置放於鐵皮屋外之不鏽
    鋼流理台1 組，得手後旋即駛離現場。乙○○於接獲鄰居通
    報後，駕車外出搜尋，適丙○○與「阿華」在宜蘭縣礁溪鄉
    ○○路水尾橋旁停車聊天，始為乙○○查獲，經乙○○報警
    ，並通知甲○○、王長安到場一同制服丙○○（乙○○、甲○○及王長安3人均未成傷），方查知上情。
二、案經乙○○訴由宜蘭縣警察局礁溪分局報請臺灣宜蘭地方法
    院檢察署檢察官偵查起訴。
    理  由
一、認定犯罪事實所憑之證據及理由：
    上開犯罪事實業據被告丙○○坦承不諱，核與證人乙○○、
    甲○○、王長安於偵查及本院審理中所述情節大致相符，復
    有贓物認領保管單1紙、照片7張在卷可稽，堪認被告前揭自
    白與事實相符，事證明確，犯行堪予認定，應依法論科。
二、論罪科刑之理由：
（一）被告行為後，於94年1月7 日修正通過之新刑法已於95年7
      月1日施行，修正後刑法第2條第1 項規定：「行為後法律
      有變更者，適用行為時之法律，但行為後之法律有利於行
      為人者，適用最有利於行為人之法律。」此規定係法律變
      更所生新舊法律比較適用之準據法，其本身不生新舊法比
      較之問題，均依裁判時即修正後之刑法第2條第1項定其應
      適用之刑法法律，合先敘明。
（二）刑法第320條第1項之竊盜罪並非此次修法之範圍，其法定
      刑形式上仍維持5年以下有期徒刑、拘役或500元以下罰金
      。然刑法第33條第5 款已由原先：「罰金：一元以上」修
      正為：「罰金：新臺幣一千元以上，以百元計算之」，且
      刑法施行法第1條之1亦規定：「中華民國九十四年一月七
      日刑法修正施行後，刑法分則編所定罰金之貨幣單位為新
      臺幣。九十四年一月七日刑法修正時，刑法分則編未修正
      之條文定有罰金者，自九十四年一月七日刑法修正施行後
      ，就其所定數額提高為三十倍。但七十二年六月二十六日
      至九十四年一月七日新增或修正之條文，就其所定數額提
      高為三倍」，是刑法第320條第1項之竊盜罪，其所得科處
      之罰金刑已因刑法第33條第5 款之修正而實質變更為最高
      新臺幣1萬5,000 元，最低新臺幣1,000元。依被告行為時
      之刑罰法律，即罰金罰鍰提高標準條例第1 條前段提高倍
      數10倍及修正前刑法第33條第5款罰金最低額以銀元1元計
      算之規定，竊盜罪所得科處之罰金刑最高為銀元1 萬元即
      新臺幣3萬元，最低為銀元1元即新臺幣3 元。經新、舊法
      比較適用結果，修正後之新法並無較有利於被告之情形，
      爰依刑法第2條第1項前段適用被告行為時之法律。
（三）核被告所為，係犯修正前刑法第320條第1項之竊盜罪。公
      訴人雖認被告所涉係犯刑法第329 條之準強盜罪嫌，惟刑
      法第329 條所稱之「當場」，固不以實施竊盜、搶奪者尚
      未離去現場為限，即已離盜所而尚在他人跟蹤追躡中者，
      仍不失為當場，然若係離去盜所後，行至中途被撞遇，則
      該中途不得謂為盜所，此時如因彼此爭執，犯人予以抵抗
      ，實施強暴或脅迫，除可另生他罪名外，不生以強盜論之
      問題，最高法院28年上字第1984號著有判例可資參照，依
      證人乙○○於本院審理中證稱：鄰居打電話通知，伊始發
      現流理台不見，後來伊看車輪的痕跡，開車跟著痕跡走，
      追了約6、7 分鐘，距離大約2公里後，發現被告停車在路
      邊與人講話；伊開車追出去時並沒有看到被告的車子，是
      後來才突然發現的等語（本院卷第38-40 頁），被告於竊
      盜既遂後即駕車駛離現場有相當之距離，係行至中途停車
      與人講話，恰為乙○○尋獲，被告既非處於乙○○始終追
      躡之視線範圍內，行至中途始為乙○○撞遇，揆諸上揭判
      例要旨，此情與刑法第329 條準強盜罪所稱之「當場」有
      別，檢察官之論罪容有誤會，起訴法條應予變更。
（四）按修正前刑法第28條規定：「二人以上共同實施犯罪之行
      為者，皆為正犯。」修正後則規定為：「二人以上共同實
      行犯罪之行為者，皆為正犯。」此一修法旨在排除陰謀共
      同正犯及預備共同正犯，以限縮共同正犯之成立要件，惟
      本件被告與「阿華」共同竊盜之犯行，均非屬陰謀共同正
      犯及預備共同正犯之範疇，2 人具有犯意聯絡及行為分擔
      ，不論新法或舊法，均應論以共同正犯，是修法後之規定
      並無較有利於被告之情形，依刑法第2條第1項前段，應適
      用修正前刑法第28 條之規定。
（五）按刑法修正後，第47條由原先：「受有期徒刑之執行完畢
      ，或受無期徒刑或有期徒刑一部之執行而赦免後，五年以
      內再犯有期徒刑以上之罪者，為累犯，加重本刑至二分之
      一。」修正為47 條第1項：「受徒刑之執行完畢，或一部
      之執行而赦免後，五年以內故意再犯有期徒刑以上之罪者
      ，為累犯，加重本刑至二分之一。」查被告前因贓物案件
      ，經臺灣桃園地方法院90年度易字第663 號、臺灣高等法
      院92年上易字第73號判決判處有期徒刑5 月確定，甫於民
      國92年12月30日易科罰金執行完畢，有臺灣高等法院被告
      前案紀錄表在卷可稽（本院卷第4-13頁），經比較上開新
      、舊法，被告無論依新法或舊法，均為累犯，應加重其刑
      ，是修正後之刑法關於累犯之規定並無較有利於行為人之
      情形，爰依刑法第2條第1項前段規定適用修正前刑法第47
      條之規定加重其刑。
（六）刑法第41條第1 項前段關於易科罰金之規定，新法修正為
      「犯最重本刑為五年以下有期徒刑以下之刑之罪，而受六
      個月以下有期徒刑或拘役之宣告者，得以新臺幣一千元、
      二千元或三千元折算一日，易科罰金」，惟依被告行為時
      之刑罰法律，即修正前第41條第1 項前段：「犯最重本刑
      為五年以下有期徒刑以下之刑之罪，而受六個月以下有期
      徒刑或拘役之宣告，因身體、教育、職業、家庭之關係或
      其他正當事由，執行顯有困難者，得以一元以上三元以下
      折算一日，易科罰金」，及修正前罰金罰鍰提高標準條例
      第2 條關於「依刑法第四十一條易科罰金者，均就其原定
      數額提高為一百倍折算一日；法律所定罰金數額未依本條
      例提高倍數，或其處罰法條無罰金刑之規定者，亦同」等
      規定，易科罰金之折算標準最高為銀元300元即新臺幣900
      元，最低為銀元100元即新臺幣300元，經比較修正前、後
      關於易科罰金之折算標準，修正後之規定並無較有利於被
      告，爰依刑法第2條第1項前段適用修正前刑法第41 條第1
      項前段及修正前罰金罰鍰提高標準條例第2條之規定。
（七）爰審酌被告前有贓物、施用毒品等前科，有臺灣高等法院
      被告前案紀錄表在卷可查（本院卷第4-13頁），素行不佳
      ，猶不思悛悔再犯本案，其正值年壯，不循正途興利，反
      以竊取他人財物牟利，造成之損害雖非巨大，然對社會治
      安之危害亦不可謂輕微，惟犯後坦認犯行，態度尚稱良好
      ，及其國中肄業之智識程度等情狀，量處如主文所示之刑
      ，並諭知易科罰金之折算標準。
據上論斷，應依刑事訴訟法第299條第1項前段、第300 條，刑法
2條第1項前段，修正前刑法第28條、第320條第1項、第47條、第
41條第1項前段，罰金罰鍰提高標準條例第1條前段，修正前罰金
罰鍰提高標準條例第2 條，現行法規所定貨幣單位折算新臺幣條
例第2條，判決如主文。
本案經檢察官吳廣莉到庭執行職務。
中　　華　　民　　國　　96　　年　　1　　月　 　31　　日
                  刑事第二庭審判長法  官  黃永勝
                                  法  官  鄭貽馨
                                  法  官  楊坤樵
以上正本證明與原本無異。
如不服本判決應於收受本判決後10日內向本院提出上訴書狀，其
未敘述上訴理由者，並得於提起上訴後10日內向本院補提理由書
狀(均須按他造當事人之人數附繕本)「切勿逕送上級法院」。
                                  書記官  謝佩欣
中　　華　　民　　國　　96　　年　　2 　　月　　1 　　日
附錄本案論罪科刑法條全文：
中華民國刑法第320條
（普通竊盜罪、竊佔罪）
意圖為自己或第三人不法之所有，而竊取他人之動產者，為竊盜
罪，處 5 年以下有期徒刑、拘役或5百元以下罰金。
